【裁判字號】    97,交聲,86
【裁判日期】    970429
【裁判案由】    聲明異議
【裁判全文】
臺灣臺中地方法院交通事件裁定          97年度交聲字第86號
原處分機關  交通部公路總局臺中區監理所豐原監理站
受處分人    甲○○
                      樓
上列受處分人因違反道路交通管理處罰條例案件，對於交通事件
裁決所96年12月24日所為之處分（豐監稽違字第裁63-Z00000000
號）聲明異議，本院裁定如下：
    主    文
原處分關於吊扣職業聯結車駕駛執照拾貳個月部分撤銷。
甲○○汽車駕駛人駕駛汽車，經測定酒精濃度超過規定標準，吊
扣普通小型車駕駛執照拾貳個月。
    理    由
一、原處分機關交通部公路總局臺中區監理所豐原監理站係以：
    受處分人甲○○於民國95年11月24日19時29分許，駕駛車牌
    號碼H5-3439號自用一般小客車，行經國道三號北上158公里
    處，因汽車駕駛人酒精濃度超過規定標準（經酒精濃度檢測
    ：0.35ＭＧ／Ｌ），為國道公路警察局第七警察隊大甲分隊
    員警當場舉發，受處分人於95年11月27日依道路交通管理處
    罰條例第35條第1項第1款之規定，自動到案繳交罰鍰新台幣
    1萬9仟5佰元及吊扣受處分人職業聯結車駕照1年（吊扣期間
    自95年11月27 日誌96年11月26日）、施以道安講習。惟受
    處分人於其職業聯結車駕照吊扣之期間即96年8月18日，駕
    駛290-GK號營業大貨車而違規，經該站以受處分人於「駕駛
    執照吊扣期間駕駛聯結車」違規，裁處受處分人罰鍰新台幣
    6萬元、吊銷駕照1年，並禁考1年，受處分人遂於96年12月
    24日針對豐監稽違字第裁63-Z00000000號裁決書提聲明異議
    等語。
二、受處分人甲○○聲明異議意旨略以：道路交通管理處罰條例
    第68條業經修法刪除，關於吊扣各級駕照之規定，因駕駛自
    小客車違規被吊扣職業聯結車駕照，為裁罰不當，且吊扣職
    業聯結車駕駛執照有違行政程序法第7條原則，請求撤銷原
    處分關於吊扣職業聯結車駕照1年部分。因酒駕對交通安全
    不好，我已經受到教訓很後悔，因家中尚有2位小朋友就讀
    小一及小四還有房貸要繳，生活很困苦，請求將本人的聯結
    車駕照賜還，才能有工作機會改善家庭生活等語。
三、按汽車駕駛人，駕駛汽車經測試檢定酒精濃度超過規定標準
    之情形者，處新臺幣1萬5千元以上6萬元以下罰鍰，並當場
    移置保管其車輛及吊扣其駕駛執照1年，道路交通管理處罰
    條例第35條第1項第1款定有明文。
四、經查：
(一)、94年12月14日修正前之道路交通管理處罰條例第68條固明定
    ：「汽車駕駛人，因違反本條例及道路交通安全規則之規定
    ，受吊扣或吊銷駕駛執照處分時，吊扣或吊銷其持有各級車
    類之駕駛執照」，惟此條文業經修正為：「汽車駕駛人，因
    違反本條例及道路交通安全規則之規定，受吊銷駕駛執照處
    分時，吊銷其持有各級車類之駕駛執照」，此一條文修正之
    原因乃係舊法將違法或違規駕駛人所持有各級車類之駕駛執
    照一併吊扣或吊銷失之過酷，影響人民工作及生活甚鉅，故
    依修正後道路交通管理處罰條例第68條之規定，受吊扣駕駛
    執照處分時，不再吊扣其持有各級車類之駕駛執照，僅於受
    吊銷駕駛執照處分時，始吊銷其持有各級車類之駕駛執照，
    而限縮原條文之適用範圍。申言之，如駕駛機車，而遇有吊
    扣其駕駛執照之違規，僅吊扣其機車駕駛執照，駕駛自用小
    客車遇有吊扣其駕駛執照之違規，僅吊扣其自用小客車駕駛
    執照，不得擴張解釋，再將各級車類之駕駛執照一併吊扣。
    而前開新修正條文，經總統於94年12月14日以華總一義字第
    09400199321號令修正公布，並經行政院於95年2月27日以院
    臺交字第0950082898號令發布定95年3月1日起施行。本件異
    議人於95年11月24日違規時，上開新修正之道路管理處罰條
    例第68條業已生效施行，自應適用修正後之規定。
(二)、受處分人甲○○於民國95年11月24日19時29分許，駕駛車牌
    號碼H5-3439號自用一般小客車，行經國道三號北上158公里
    處，因汽車駕駛人酒精濃度超過規定標準（經酒精濃度檢測
    ：0.35ＭＧ／Ｌ），為國道公路警察局第七警察隊大甲分隊
    員警當場舉發等情，有內政部警政署國道公路警察局公警局
    交字第Z00000000號舉發違反道路交通管理事件通知單、交
    通部公路總局臺中區監理所豐原監理站違反道路交通管理事
    件裁決書各一份在卷可稽，復為受處分人所不否認，堪可認
    定。又受處分人為本件違規行為時，係駕駛自用小客車，揆
    諸前開說明，其依法所受之處分應為吊扣其小型車普通駕駛
    執照，自不得於受處分人駕駛自小客車有違反道路交通管理
    處罰條例第35條第1項第1款規定之違規行為，進而吊扣受處
    分人其他各級駕駛執照，故受處分人此部分異議理由，自屬
    可採。
五、綜上所述，本件受處分人持有職業聯結車駕駛執照駕駛自用
    小客車時，酒精濃度超過規定標準之違規行為，事證明確，
    足堪認定，原處分機關就此部分認定應依道路交通管理處罰
    條例第35條第1項第1款裁處受處分人罰鍰1萬9千5百元，並
    施以道安講習，固無違誤，惟就裁處吊扣受處分人職業聯結
    車駕駛執照12個月之裁罰部分，依現行道路交通管理處罰條
    例第68條規定，不得吊扣其現尚有效之其他各級駕駛執照。
    本件受處分人前開所辯，尚非全然無據，原處分機關未審酌
    及此，逕為裁罰，即難認為允當，從而，本件異議為有理由
    ，爰撤銷原處分關於「吊扣職聯駕駛執照12個月」之處分，
    並就該撤銷部分改諭知如主文第2項所示之處罰。至於公路
    機關因汽車駕駛人取得高一級車類之駕駛資格者，應換發駕
    駛執照，並准其駕駛較低級車類之車輛，而已領有職業聯結
    車駕駛執照者，得駕駛大客車、大貨車、小型車、輕型機器
    腳踏車的規定，而於實務上僅逐級核給汽車駕駛執照1張，
    致持有職業聯結車駕駛執照者，因駕駛普通小型車違規，而
    須吊扣小型車普通駕駛執照時，產生技術層面之困難，惟行
    政機關本應時時因應法令之變更，而精進其行政執行成效，
    斷不得因技術層面之困難，而置相關法令於不顧，甚或逾越
    比例原則，是技術層面的問題，要難據為原處分並無不當之
    理由，併此敘明。
六、至於受處分人因本件違規而受罰鍰1萬9千5百元、施以道安
    講習部分，原處分機關依法裁處則屬適法，受處分人亦未就
    此部分聲明異議，本院自無庸另為裁處，併予敘明。
七、據上論斷，應依道路交通管理處罰條例第87條第2項、道路
    交通案件處理辦法第20條，裁定如主文。
中    華    民    國    97    年    4     月    29    日
                  交通法庭      法  官  郭德進
上正本證明與原本無異。
如不服本裁定，應於收受送達後五日內向本院提出抗告狀。（應
附繕本）
                                書記官  陳惠玲
中    華    民    國    97    年    4     月    29    日


司法院資訊處製作；財團法人民間司法改革基金會備份。
